臺灣彰化地方法院刑事判決　　　　　　 95年度交易字第227號
公　訴　人　臺灣彰化地方法院檢察署檢察官
被　　　告　甲○○
選任辯護人　張慶達律師
上列被告因過失傷害案件，經檢察官提起公訴（95年度調偵字第
139號），本院判決如下：
    主  文
甲○○因過失傷害人，處拘役伍拾玖日，如易科罰金，以銀元參
佰元折算壹日。
    事  實
一、甲○○於民國94年9月4日15時47分許，駕駛車牌號碼PG-951
    3號自用小客車，沿台八線公路由東往西方向行駛，行經上
    開公路151公里200公尺處，本應注意車前狀況並隨時採取安
    全措施，且行經未劃標線道路之彎道、坡路，應靠右行駛，
    而依當時情形，並無不能注意之情事，卻疏未注意，且偏左
    行駛，適有乙○○駕駛車牌號碼EZ-4516號自用小客車，沿
    台八線公路由西往東方向行駛，遭甲○○所駕駛之上開汽車
    撞擊，致乙○○受有外傷性頸椎椎間盤突出併神經壓迫、腰
    椎椎間盤突出併神經壓迫等傷害。嗣經路人報警，甲○○於
    員警到場處理時當場表明係車禍的當事人，自首而接受裁判
    。
二、案經乙○○訴由臺灣彰化地方法院檢察署檢察官偵查起訴。
    理  由
一、按被告以外之人於審判外之言詞或書面陳述，除法律有規定
    者外，不得作為證據。除顯有不可信之情況外，公務員職務
    上製作之紀錄文書、證明文書，以及從事業務之人於業務上
    或通常業務過程所須製作之紀錄文書、證明文書，亦得為證
    據。依刑事訴訟法第159條第1項、第159條之4第1款、第2款
    分別定有明文。本件道路交通事故現場圖、道路交通事故調
    查報告表（一）、（二）、花蓮縣警察局新城分局交通事故
    談話紀錄表各1紙，均係警員依其所見在職務上製作之紀錄
    文書，且無顯不可信之情況，依上開法條之規定，得採為認
    定本件犯罪事實所憑之證據。辯護人爭執花蓮縣警察局新城
    分局95年5月10日函附之道路交通事故現場圖係員警事後所
    製作，係傳聞證據，無證據能力，然上開現場圖與本件事故
    當日所製作之現場圖圖示相同，僅圖示內容更為精確，且於
    肇事經過摘要簡要記載事故發生情形，上開記載係處理員警
    依其所見，在職務上製作之紀錄文書，且辯護人亦未指明有
    何顯不可信之情況，依法得為證據，合先敘明。
二、上揭事實，被告甲○○固坦承於上開時地偏左行駛，且與告
    訴人乙○○相撞之事實，惟矢口否認有何過失傷害之犯行，
    辯稱：該處路面有落石，伊有避開危險路段之權利，且伊係
    上坡車，依規定下坡車應讓上坡車，伊係有路權之車輛，並
    無任何過失，且告訴人本身即因退化而有頸椎、腰椎之病症
    ，並非伊所造成云云。然查：
（一）按汽車除行駛於單行道或指定行駛於左側車道外，在未劃
      標線之道路，應靠右行駛。但遇有特殊情況必須行駛左側
      道路時，除應減速慢行外，並注意前方來車及行人，道路
      交通規則第95條第1項訂有明文。本件事故發生處即台八
      線公路151公里200公尺處，為未劃標線之道路，被告應靠
      右行駛，殆無疑問，遇有特殊情況必須行駛左側道路時，
      亦應減速慢行，並注意前方來車及行人，亦即法規賦予此
      行向之車輛較高之注意義務，然被告行駛於道路中央偏左
      、車輛前輪往左打，已侵占道路對向車輛之車道，致告訴
      人之車輛無法閃避一情，有花蓮縣警察局新城分局道路交
      通事故現場圖、被告95年12月13日提出書狀所附現場照片
      4紙在卷可參，且被告自稱肇事當時行車速率為每小時35
      公里，亦有花蓮縣警察局新城分局交通事故談話紀錄表1
      紙足憑，又被告於本院審理時供稱當時伊是在上坡，上坡
      不可能將腳放在煞車上，係放在油門等語（見本院96 年1
      月10日審判筆錄），是被告當時並未減速，可資認定。綜
      上，被告侵入對向車道，並未減速，亦未注意對向來車，
      其有過失已可認定。況汽車駕駛人固有避開危險路段之權
      利，然非謂即可直接侵入他人車道，造成他人之危險，猶
      不能執此作為自身並無過失之理由。臺灣省花東區車輛行
      車事故鑑定委員會鑑定意見書、臺灣省車輛行車事故覆議
      鑑定委員會鑑定書亦同此認定，雖被告辯以上開鑑定報告
      認該路段速限係40公里，鑑定之前提顯然有誤，且未論及
      落石之問題，鑑定報告及覆議意見書皆無可採等語，惟依
      據被告95年10月19日庭提之照片9紙，雖係台八縣各處速
      限30公里之標誌，然卻無事故發生路段附近速限30公里之
      標誌，是上開路段是否確係被告所稱速限30公里，即非無
      疑。至被告所辯鑑定報告、覆議報告未考慮落石之情形，
      鑑定結論係屬違誤云云，然該路段如確有落石情形，被告
      亦不能貿然侵入對向車道，已詳如前述，其所主張鑑定報
      告、覆議意見書違誤之理由，尚無可採。況被告於95年3
      月2日偵訊時亦供稱：「多少有過失，但當時不知道有落
      石掉落。」等語（見偵卷95年度他字第463號），則其當
      時既不知有落石掉落，其所謂閃避落石，以致侵占對向車
      道之語，即屬無稽。
（二）被告辯稱伊係上坡車，依規定下坡車應讓上坡車，伊係有
      路權之車輛云云。惟按汽車交會時，在未劃有分向標線之
      道路，或鐵路平交道，或不良之道路交會時，應減速慢行
      。在山路交會時，靠山壁車輛應讓道路外緣車優先通過。
      在峻狹坡路交會時，下坡車應停車讓上坡車先行駛過。但
      上坡車尚在坡下而下坡車已駛至坡道中途者，上坡車應讓
      下坡車駛過後，再行上坡，道路交通規則第100條訂有明
      文。查本件上開路段路寬6.8公尺，係可雙向行車之道路
      ，尚非車輛行經此處須會車之路段，況如依照上開規定，
      此處有特殊情況必須會車時，被告亦應減速行駛，且上開
      路段係屬山路，被告為靠山壁之車輛，應讓道路外緣車輛
      優先通過，依上開法規，被告即有停車讓對向車道上行駛
      車輛之義務。被告辯稱該路段為波路云云，然所謂在峻狹
      坡路交會時，係指該路段僅容一輛汽車通行之情形，惟本
      件情形顯非如此，就被告提出之照片以觀，該處並非僅容
      一輛汽車通行之峻狹坡路，且該處亦無道路交通主管機關
      設置之上下坡標誌可供認定，被告上開所辯，顯不足採。
（三）告訴人乙○○所受外傷性頸椎椎間盤突出併神經壓迫、腰
      椎椎間盤突出併神經壓迫等傷害，係其於事故發生當日即
      至花蓮之財團法人佛教慈濟綜合醫院（下稱慈濟醫院）急
      診就醫，有慈濟醫院94年9月17日診斷證明書、病情說明
      說各1紙在卷可憑，又所謂上開病情經本院函詢慈濟醫院
      ，經慈濟醫院函覆外傷泛指外力造成非長年累積，因病患
      係車禍後立即導致上肢乏力且磁振造影為脊髓損傷及外傷
      壓迫，亦有慈濟醫院95年12月13日函暨乙○○之病歷資料
      可考，是告訴人確於本次車禍中受有傷害，且其傷害與被
      告前揭過失行為間，具有因果關係，可資認定。被告執以
      告訴人乙○○之病理報告上「Degeneration（退化）」一
      詞，辯稱告訴人上開傷害並非伊碰撞所造成云云。惟查告
      訴人乙○○係47年出生，目前48歲，已進入中年，中年人
      有頸椎退化之情形，洵屬多有，然頸椎退化與本件被告因
      過失造成被害人傷害，引發外傷性頸椎椎間盤突出併神經
      壓迫、腰椎椎間盤突出併神經壓迫係屬二事，並非被害人
      有頸椎退化之情形，被告即可免除其傷害所致被害人上開
      外傷性症狀之過失責任。是被告上開所辯，亦無足採。本
      件事證明確，被告犯行洵堪認定。
三、按被告行為後，刑法於94年2月2日修正公布，95年7月1日施
    行，而刑法施行法亦於95年6月14日增訂第1條之1。修正後
    刑法第2條第1項規定：「行為後法律有變更者，適用行為時
    之法律。但行為後之法律有利於行為人者，適用最有利於行
    為人之法律。」係規範行為後法律變更所生新舊法律比較適
    用之準據法，於新法施行後，應適用修正後刑法第2條第1項
    之規定，為「從舊從輕」之比較。另於比較時應就罪刑有關
    之共犯、未遂犯、想像競合犯、牽連犯、連續犯、結合犯，
    以及累犯加重、自首減輕暨其他法定加減原因（如身分加減
    ）與加減比例等一切情形，本於「統一性及整體性原則」，
    綜其全部罪刑之結果而為比較。本案罪刑涉及法律變更之部
    分，經依如附表所示比較新、舊刑法之規定，以修正前刑法
    有利於被告，依刑法第2條第1項前段規定，自應適用最有利
    於被告之修正前刑法，先此敘明。
四、核被告所為，係犯刑法第284條第1項前段之過失傷害罪。又
    被告肇事後，於員警到場處理時當場表明係車禍的當事人一
    情，亦有證人即告訴人乙○○於本院審理時具結在卷（見本
    院卷96年1月10日審判筆錄），其自首而受裁判，應依修正
    前刑法第62條前段規定減輕其刑。爰審酌被告侵入對向車道
    之過失程度，事後飾卸企圖免責，犯後態度並非甚佳等一切
    情狀，量處如主文所示之刑，並諭知易科罰金之折算標準。
據上論斷，依刑事訴訟法第299條第1項前段，刑法第284條第1項
前段、第2條第1項前段、修正前刑法第62條前段、第41條第1項
前段，罰金罰鍰提高標準條例第1條前段，修正前罰金罰鍰提高
標準條例第2條，判決如主文。
本案經檢察官洪英丰到庭執行職務
中　　華　　民　　國    96    年    1    月    24    日
                  刑事第六庭    審判長法官  王義閔
                                法      官  鄭舜元
                                法      官  林欣苑
以上正本證明與原本無異。
如不服本判決，應於判決送達後十日內向本院提出上訴狀 (須附
繕本 )。
告訴人或被害人對於判決如有不服具備理由請求檢察官上訴者，
其上訴期間之計算係以檢察官收受判決正本之日期為準。
中　　華　　民　　國　　96　　年　　1　　月　　26　　日
                                書  記  官  詹國立
附錄本案論罪科刑法條全文：
中華民國刑法第284條（過失傷害罪）
因過失傷害人者，處 6 月以下有期徒刑、拘役或 5 百元以下罰
金，致重傷者，處 1 年以下有期徒刑、拘役或 5 百元以下罰金
。
從事業務之人，因業務上之過失傷害人者，處 1 年以下有期徒刑
、拘役或1千元以下罰金，致重傷者，處3年以下有期徒刑、拘役
或2千元以下罰金。
附表
┌───┬───────┬────────┐
│比較  │舊刑法於本案適│新刑法於本案適用│
│法條  │用之法律效果  │之法律效果      │
├───┼───────┼────────┤
│第33條│最低為新臺幣  │最低為新臺幣    │
│第5款 │3元。         │1,000元。       │
├───┼───────┼────────┤
│第41條│應以新臺幣300 │得以新臺幣1,000 │
│      │元至900元折算 │元、2,000元或   │
│      │為1日。       │3,000元折算1日。│
├───┼───────┼────────┤
│第62條│對於未發覺之罪│對於未發覺之罪自│
│      │自首而受裁判者│首而受裁判者，得│
│      │，減輕其刑。但│減輕其刑。但有  │
│      │有特別規定者，│特別規定者，依其│
│      │依其規定。    │規定。          │
│      │              │                │
│      │              │                │
├───┴───────┴────────┤
│綜合比較結果：                          │
│綜合其全部罪刑之比較，應以舊刑法較有利於│
│被告，故本案應適用舊刑法。              │
└────────────────────┘
